【裁判字號】    99,訴,2108
【裁判日期】    990923
【裁判案由】    損害賠償
【裁判全文】
臺灣臺中地方法院民事裁定              99年度訴字第2108號
原      告  甲○○
訴訟代理人  丙○○律師
被      告  乙○○
被      告  臺中縣神岡鄉公所
法定代理人  丁○○
上列當事人間因業務過失傷害案件，經原告提起請求損害賠償之
附帶民事訴訟（本院99年度交附民字第152號），經本院刑事庭
裁定移送前來，本院裁定如下：
    主    文
原告之訴及其假執行之聲請均駁回。
    事實及理由
一、本件原告起訴主張：被告乙○○受雇於台中縣神岡鄉公所清
    潔隊，以駕駛垃圾車載運垃圾為其業務，被告於當日駕駛車
    牌號碼550-RY號之垃圾車載運垃圾途中，與原告發生碰撞，
    致原告受有右脛腓骨開放性骨折、右踝僵直之傷害，故被告
    乙○○係因執行職務，不法侵害原告之權利；且被告乙○○
    係從事垃圾車駕駛業務，屬職業駕駛人，應依規定持有職業
    駕照始能執業，惟被告乙○○僅持普通駕照執行垃圾車駕駛
    業務，係為無照從事職業駕駛業務，詎料被告台中縣神岡鄉
    公所竟僱用無職業駕照之被告乙○○駕駛垃圾車載運垃圾，
    未盡其選任及監督之義務，其僱用人即被告台中縣神岡鄉公
    所應與被告乙○○連帶負損害賠償責任，爰依民法第184條
    第1項前段、第188條第1項前段、第191條之2、第193條第1
    項及第195條第1項前段之規定，請求被告連帶賠償新台幣
    2,619,127元，及自民事起訴狀繕本送達翌日起至清償日止
    ，按年息5%計算之利息，並願供擔保請准宣告假執行等語。
    經本院刑事庭依刑事訴訟法第504條第1項規定，將其提起之
    刑事附帶民事訴訟，以裁定移送民事庭。
二、按刑事庭移送民事庭之附帶民事訴訟，僅移送後之訴訟程序
    ，應適用民事訴訟法，至移送前之訴訟行為是否合法，仍應
    依刑事訴訟法決定之（刑事訴訟法第第490條參照）。第一
    審刑事庭依刑事訴訟法第504條第1項，移送民事庭之附帶民
    事訴訟，其提起合法與否，自應依刑事訴訟法予以判斷，不
    得於移送民事庭後，將關於獨立民事訴訟追加他訴之法規，
    溯及於附帶民事訴訟提起之時而適用之，遂認附帶民事訴訟
    為合法（最高法院41年台上字第50號判例參照）。故移送民
    事庭之附帶民事訴訟，縱其移送前提起此項訴訟，不合刑事
    訴訟法第487條所定之要件，而有同法第502條第1項關於訴
    之不合法之規定情形時，但其移送後之訴訟程序，既應適用
    民事訴訟法，即屬同法第249條第1項第6款所謂起訴不備其
    他要件，仍應依該條項款之規定，以裁定駁回之（最高法院
    44年台抗字第4號判例參照）。次按因犯罪而受損害之人，
    於刑事訴訟程序得附帶提起民事訴訟，對於被告及依民法負
    賠償責任之人，請求回復其損害，刑事訴訟法第487條第1項
    定有明文。是附帶民事訴訟，係因犯罪而受損害之人，為請
    求回復其損害，於刑事訴訟程序附帶提起之民事訴訟，提起
    是項訴訟，自須限於被訴之犯罪事實侵害其私權，致生損害
    者，始得為之。換言之，附帶民事訴訟之提起，必以刑事訴
    訟程序之存在為前提，若刑事訴訟未經提起公訴或自訴，或
    非刑事訴訟程序認定之犯罪事實侵害其私權，縱因同一事故
    而受有損害，亦不得對於應負賠償責任之人，提起附帶民事
    訴訟（最高法院98年度台抗字第555號、97年度台抗字第184
    號裁定參照）。
三、經查：本件原告據以請求附帶民事賠償之刑事案件，其起訴
    及本院刑事庭認定之事實，均僅為乙○○駕駛車號550-RY號
    垃圾車，本應注意駕車行經無號誌之交岔路口，應減速慢行
    ，作隨時停車之準備，且汽車行駛時，駕駛人應注意車前狀
    況，並隨時採取必要之安全措施，而依當時天候為晴、日間
    自然光線、視距良好、該處為乾燥、無缺陷、無障礙物之柏
    油路面，並無不能注意之情事，於行經上開交岔路口時，未
    依規定減速慢行，作隨時停車之準備，且未注意車前狀況，
    隨時採取必要之安全措施，適有甲○○騎乘車號KCI-988號
    重型機車搭載其女王慈珮，兩車因而發生碰撞，致王慈珮當
    場倒地，並受有右股骨及右脛腓骨骨折之傷害。並未認定甲
    ○○亦受有何傷害，是原告起訴主張其因被告業務過失傷害
    行為，受有右脛腓骨開放性骨折、右踝僵直之傷害，顯非上
    開刑事案件所認定之犯罪事實，而原告亦非上開刑事案件所
    認定之被害人，則原告縱因該事故而受有損害，亦不得對被
    告提起附帶民事訴訟。原告提起本件附帶民事訴訟，自有未
    合，應予駁回。原告之訴既經駁回，其假執行之聲請亦失所
    附麗，應併予駁回。
四、本件原告提起刑事附帶民事訴訟，而由本院刑事庭依刑事訴
    訟法第504條第1項規定，裁定移送前來，依同條第2項規定
    免繳納裁判費，其於本院審理期間，亦未滋生其他訴訟必要
    費用，茲參酌臺灣高等法院暨所屬法院95年度法律座談會意
    見，無庸為訴訟費用負擔之諭知，附予敘明。
五、依民事訴訟法第249條第1項第6款，裁定如主文。
中    華    民    國    99    年    9     月    23    日
                  民事第二庭    法  官  黃炫中
正本係照原本作成。
如不服本裁定應於送達後10日內向本院提出抗告狀，並繳納抗告
費新臺幣1000元。
中    華    民    國    99    年    9     月    23    日
                                書記官

司法院資訊處製作；財團法人民間司法改革基金會備份。
